【裁判字號】    97,聲再,52
【裁判日期】    970523
【裁判案由】    聲請再審
【裁判全文】
臺灣高等法院臺中分院刑事裁定          97年度聲再字第52號
再審聲請人
即受判決人  甲○○
                    （現在臺灣彰化監獄彰化分監執行中）
上列聲請人因聲請再審案件，對於本院九十六年度上重更(一)字第
二七號中華民國九十六年十二月十一日確定判決（原審案號：臺
灣彰化地方法院九十五年度訴字第六０五號；起訴案號：臺灣彰
化地方法院檢察署九十五年度偵字第二四二三、二九三０號），
聲請再審，本院裁定如下：
    主  文
再審之聲請駁回。
    理  由
一、按刑事訴訟法第十七條第八款所謂推事曾參與前審之裁判者
    應自行迴避，係指同一推事（法官）就同一案件曾參與下級
    審之裁判而言，故上級審發回、發交、或移送之案件不生迴
    避之問題；至於同一案件提起再審或非常上訴，因為救濟事
    實上或法律上之錯誤，屬刑事訴訟法上之特別程序，與原判
    法院不生前後審之問題，原為裁判之法官自無須予以迴避，
    此有最高法院九十一年度臺抗字第六一號裁定意旨可資參照
    ；又推事（法官）於該案件曾參與前審之裁判者，依刑事訴
    訟法第十七條第八款規定，固應自行迴避，但再審案件其參
    與原確定判決之推事，並不在該款應行迴避之列，亦有最高
    法院二十八年度聲字第一０號判例著有明文，是本件參與裁
    判之「法官許旭聖」，與為本案第一審判決（臺灣彰化地方
    法院九十五年度訴字第六０五號）之「審判長許旭聖」雖係
    同一人，惟揆諸上開說明，應無庸自行迴避（司法院統字第
    一七六四號解釋文意旨參照）；次按聲請再審之客體，限於
    實體之確定判決；倘屬程序上之判決，因不具實體之確定力
    ，縱經判決確定，仍不得作為聲請再審之客體；而得否作為
    聲請再審之客體，又屬首應調查、審認之事項，必也於聲請
    再審之確定判決，得作為聲請再審客體之條件下，始可進而
    為其他程序及實體上審查，最高法院八十八年度臺抗字第四
    四四號、八十九年度臺抗字第四０號裁定意旨可資參照。查
    本件再審聲請人甲○○（以下簡稱：聲請人）因違反毒品危
    害防制條例案件，為臺灣彰化地方法院實體判決有罪後，聲
    請人先後上訴本院及最高法院，經最高法院第一次發回更審
    後，由本院以九十六年度上重更(一)字第二七號將原判決撤銷
    ，仍為實體有罪之判決，嗣聲請人再向最高法院提起上訴，
    最高法院於九十七年二月十五日以九十七年度台上字第六五
    ０號以其上訴不合法，從程序上駁回上訴確定在案，此有前
    開各該判決書影本及臺灣高等法院被告前案紀錄表在卷可稽
    ，是聲請人本件聲請再審之對象，應為本院九十六年度上重
    更(一)字第二七號實體確定判決，以上皆合先敘明。
二、聲請意旨略稱：原確定判決認定聲請人有與共同被告張勝池
    共同販賣毒品海洛因予賴世隆之犯罪事實（即原確定判決附
    表編號二、三、四部分），無非係以證人賴世隆於警詢中未
    經詰問具結及於偵查中未經詰問之證詞為唯一證據，惟原確
    定判決所認定之上開犯罪事實及所憑之證據，均與當時已經
    存在而原法院於審判時未經注意之下列客觀事證不符：(一)證
    人賴世隆雖於九十五年三月六日警詢及偵查中均供稱伊係九
    十四年十月初起開始施用海洛因，約一週二次，所施用海洛
    因均係向共同被告張勝池購買，一共買過四次，伊是將少許
    海洛因置入注射針筒加水液化，再注入手臂血管云云，然一
    般施用海洛因之初次施用者或毒癮較輕者皆係將少許海洛因
    置入香煙中點燃吸煙之方式施用（即俗稱「鄧煙」【台語】
    ），而施用毒品已久、毒癮甚大者始會將海洛因置入注射針
    筒加水液化，再注入手臂血管之方式施用（即俗稱「走水路
    」【台語】），否則不足以滿足其毒癮，是證人賴世隆既自
    承伊係將少許海洛因置入注射針筒加水液化，再注入手臂血
    管之方式施用海洛因，參諸賴世隆嗣於九十五年四月二十四
    日因依賴性藥物成癮心肺衰竭死亡之事實，堪認其施用毒品
    已久，毒癮甚大，厥非自九十四年十月間起才開始施用海洛
    因，亦絕非如其所稱一週施用二次或向共同被告張勝池購買
    四次（共三萬三千元）海洛因之數量即堪供其施用毒品所需
    ，故證人賴世隆所述不實。(二)依證人賴世隆警詢、偵訊中所
    供，伊於九十五年一月間向共同被告張勝池購買三次毒品海
    洛因，每次一萬元，均係打電話跟共同被告張勝池約好後，
    由聲請人拿來大潤發商場給伊云云，但查本件檢、警監聽共
    同被告張勝池0000000000號行動電話期間自九十
    五年一月五日起至九十五年三月三日止，全部監聽譯文中均
    無提及諸如「大潤發」、「甲○○」、「女友」、「女子」
    、「一萬元」等與證人賴世隆上揭供述內容相符之人物、地
    點、數量；且依共同被告張勝池與賴世隆之九十五年一月二
    十四日三時三十七分二秒之電話談話內容「（賴）Ｂ：那個
    不是有！你跟『你朋友』講一下啦！先『半半』不要緊啦！
    （池）Ａ：你不要講那個啦！你不要講那個啦！（賴）Ｂ：
    你說要來找我都沒有！跟我弄一下啦！不然我理田阿！（池
    ）Ａ：再說啦！（賴）Ｂ：什麼！（池）Ａ：再說啦！」及
    同日下午十六時三分六秒之電話談話內容「（賴）Ｂ：喂！
    哥喔！（池）Ａ：嗯！（賴）Ｂ：你跟『他』說帶三千的好
    不好啦！」足見當時賴世隆係要求與共同被告張勝池一起去
    向第三人購買「物品」或「毒品」，並非向共同被告張勝池
    購買「毒品」或「物品」，且共同被告張勝池亦根本未同意
    賴世隆之要求，共同被告張勝池乃是在應付敷衍賴世隆而已
    ；又依彰化縣警察局田中分局九十五年十二月二十六日田警
    分偵字第０九五００二三七四０號函檢附之賴世隆於九十五
    年一月間與共同被告張勝池之全部電話通話監察譯文，雖其
    中九十五年一月十二日之監聽譯文有一段為「Ａ：對啊！很
    要睡！Ｂ：啊！有『東西』嗎？Ａ：這一、二天我再去找你
    啦！Ｂ：好啦！」惟就此一對話內容，共同被告張勝池顯然
    沒有同意，而且賴世隆所謂「Ｂ：有『東西』嗎？」等語是
    要向共同被告張勝池無償索取毒品？還是要向其購買毒品？
    根本語意不清；再觀之監聽譯文其中一段「Ｂ：『半個半』
    多少？Ａ：沒有啦！不要問那個啦！等一下再講啦！」之對
    話內容，共同被告張勝池亦顯然沒有同意，而且明確予以拒
    絕，並為敷衍應付。由上可知倘若證人賴世隆前揭所言屬實
    ，則其與共同被告張勝池之該九十五年一月間之電話監聽譯
    文內容不可能沒有談到該三次在大潤發前之毒品交易，但依
    該電話監聽譯文內容，不僅沒有證人賴世隆所供稱之三次在
    大潤發前之毒品交易情形，而且還明確顯示出共同被告張勝
    池多次拒絕賴世隆之請求，此一證據亦足以證明證人賴世隆
    所述不實。(三)又聲請人發現本件共同被告張勝池所涉與聲請
    人共同販賣毒品海洛因予賴世隆之犯罪事實（即原確定判決
    附表編號二、三、四部分），經共同被告張勝池提起上訴，
    經最高法院以九十七年度台上字第六五０號判決發回更審，
    業經本院以九十七年度上重更(二)字第二二號判決無罪，該判
    決理由略謂「二、本件公訴人認為被告張勝池涉嫌販賣附表
    編號一、『二、三、四』所示之毒品海洛因與賴世隆，係基
    於證人賴世隆在警訊及偵查中之證述，並有監聽譯文為證。
    訊據被告張勝池矢口否認販賣毒品與賴世隆，辯稱，伊從來
    沒有拿海洛因賣給賴世隆過，可能是賴世隆對伊有意見，才
    會這麼說。被告與賴世隆之電話監聽紀錄，並沒有談論到『
    大潤發』甲○○或女友、女子等，也沒有說到交易毒品之事
    ，九十五年一月二十四日甚至是賴世隆要求張勝池一起去向
    第三人購買物品或毒品，而張勝池並沒有同意其要求，故賴
    世隆之供詞顯有可疑云云。按犯罪事實應依證據認定，無證
    據不得認定犯罪事實，刑事訴訟法第一百五十四條第二項定
    有明文。又認定犯罪事實所憑之證據，雖不以直接證據為限
    ，間接證據亦包括在內，然無論直接證據或間接證據，其為
    訴訟上之證明，須於通常一般之人均不致於有所懷疑，而得
    確信其為真實之程度者，始得據之為有罪之認定，倘其證明
    尚未達到此一程度，而有合理懷疑之存在時，事實法院復已
    就其心證上理由予以闡述，敘明其如何無從為有罪之確信，
    因而為無罪之判決者，亦不得遽以自己片面之觀點，遽指其
    為違法，最高法院七十六年台上字第四九八六號著有判例。
    本件被告張勝池自始至終均否認販賣毒品海洛因與賴世隆，
    而證人賴世隆於警訊及偵查中均證稱，伊自九十四年十月初
    開始施用第一級毒品，所施用之毒品均是向被告張勝池購買
    ，惟張勝池自九十四年十一月八日始出獄，此有臺灣高等法
    院被告前案紀錄表附卷可證，應不可能自九十四年十月初販
    賣毒品給賴世隆，雖賴世隆嗣後改稱，九十四年十一月底第
    一次向被告購買毒品，惟被告自始至終均供稱，其自九十四
    年十二月初始施用毒品，始持有毒品，與證人賴世隆所證亦
    不符合，證人賴世隆前後所證不合，顯有瑕疵，可合理懷疑
    其真實性，證人賴世隆又已死亡，無從查證，自不能以賴世
    隆有瑕疵之證詞，作為認定被告犯罪之唯一證據。又監聽譯
    文並無賴世隆向被告購買毒品之對話，亦不能作為不利於被
    告之證據，是被告此部分之犯罪，尚屬不能證明，因公訴人
    認此部分與前述有罪部分為連續犯之裁判上一罪關係，依法
    不另為無罪之諭知。」等語，是上開本院九十七年度上重更
    (二)字第二二號判決所認定之事實同係有利於聲請人之客觀事
    證，如經審酌必能彈劾證人賴世隆所為之不實證詞。綜上所
    陳，本件原確定判決認事用法確有違誤，且依上開諸項聲請
    人所發現確實之新證據，足認聲請人應受無罪之判決，爰依
    刑事訴訟法第四百二十條第一項第六款規定聲請再審云云。
三、按刑事訴訟法第四百二十條第一項第六款規定有罪之判決確
    定後，因發現確實之新證據，足認受有罪判決之人應受無罪
    、免訴、免刑或輕於原判決所認罪名之判決者，得聲請再審
    。又所謂「發現確實新證據」，係指該證據於事實審法院判
    決前已經存在，為法院、當事人所不知，不及調查斟酌，至
    其後始行發見，且就證據本身形式上觀察，固不以絕對不須
    經過調查程序為條件，但必須顯然可認為足以動搖原有罪確
    定判決，而為受判決人無罪、免訴、免刑或輕於原判決所認
    罪名之判決者為限。故受理聲請再審之最後事實審法院，應
    就聲請再審理由之所謂「新證據」，是否具備事實審判決前
    已經存在，為法院、當事人所不知，事後方行發見之「嶄新
    性」，及顯然可認足以動搖原有罪確定判決，應為無罪、免
    訴、免刑或輕於原判決罪名之「顯然性」二要件，加以審查
    ，為判斷應否准予開始再審之準據（最高法院八十五年度臺
    抗字第三０八號、九十三年度臺抗字第九八號判決意旨參照
    ）。次按再審係對確定判決之事實錯誤而為之救濟方法，至
    於適用法律問題則不與焉（最高法院四十三年臺抗字第六０
    號判例參照）。
四、經查：本件原確定判決認定聲請人有與共同被告張勝池共同
    販賣毒品海洛因予證人賴世隆之犯罪事實（即原確定判決附
    表編號二、三、四部分），係以證人賴世隆於九十五年三月
    六日警詢及偵訊時之證詞、共同被告張勝池於偵訊及法院審
    理時之陳述、共同被告張勝池持用之0000000000
    號行動電話自九十五年一月五日起至同年三月三日止之通訊
    監察譯文表及臺灣彰化地方法院檢察署通訊監察書等為其論
    據，且業於原確定判決理由欄貳之一之(二)之(1)至(5)中詳為載
    明其認為可採與對聲請人所辯不予採信之理由（見原判決第
    五至一一頁）。聲請人上開聲請意旨(一)雖以證人賴世隆曾於
    九十五年三月六日警詢及偵查中另供稱伊係將少許海洛因置
    入注射針筒加水液化，再注入手臂血管之方式施打毒品，認
    其施用毒品已久、毒癮甚大，厥非自九十四年十月間起才開
    始施用海洛因，亦絕非如其所稱一週施用二次或向共同被告
    張勝池購買四次海洛因之數量即堪供其施用毒品所需；及聲
    請意旨(二)引述證人賴世隆與共同被告張勝池九十五年一月間
    之部分電話監聽譯文內容，以其中並沒有提及本案該三次在
    大潤發前之毒品交易情形，而且還明確顯示出共同被告張勝
    池多次拒絕證人賴世隆購買毒品之請求，據此指摘證人賴世
    隆前於九十五年三月六日之警詢及偵訊筆錄所為證詞不實，
    惟此部分聲請人所謂之「新證據」，皆業經原法院調查審酌
    ，並採為認定本案事實之證據，顯非判決當時已經存在而發
    現在後或審判時未經注意之新證據，且細究聲請人上開聲請
    意旨所為論述，無非係聲請人因對其有利之主張為原法院所
    不採，事後重為爭執，對原確定判決就證人證述內容、電話
    監聽譯文所為之認定，片面為個人意見之取捨，及單憑己意
    所為之相反評價或質疑，以圖證明其於原審所為有利之主張
    為真實，自不符再審之要件，況判決是否不載理由、所載理
    由矛盾或有罪判決書所憑之證據與待證事實不相符合者，應
    屬判決違背法令之問題，宜循非常上訴之途徑解決，本非再
    審之範疇，聲請人據此提起再審，同屬誤會。至聲請人聲請
    意旨(三)所提出之本院九十七年度上重更(二)字第二二號判決，
    雖認定聲請人與共同被告張勝池涉及共同販賣毒品海洛因予
    證人賴世隆此部分之犯行，尚屬不能證明而判決無罪，惟按
    判決所確認之事實，乃法院就各個具體案件，依調查證據所
    得心證而為判斷之結果，判決本身並非證據，自不得以他案
    判決，據為本案確定判決之證據。綜上，聲請人本件聲請再
    審意旨所列各項均非刑事訴訟法第四百二十條第一項第六款
    所謂「確實之新證據」，皆無再審理由，所為再審之聲請，
    為無理由，應予駁回。
據上論斷，應依刑事訴訟法第四百三十四條第一項，裁定如主文
。
中    華    民    國    97    年    5     月    23    日
            刑事第九庭    審判長法  官  陳  筱  珮
                                法  官  趙  春  碧
                                法  官  許  旭  聖
上列正本證明與原本無異。
如不服本裁定，得於收受送達後5日內向本院提出抗告書狀 (須
附繕本)。
                                書記官  紀  美  鈺
中    華    民    國    97    年    5     月    26    日


司法院資訊處製作；財團法人民間司法改革基金會備份。
